【裁判字號】    97,財管,3
【裁判日期】    971126
【裁判案由】    指定遺產管理人
【裁判全文】
福建金門地方法院民事裁定               97年度財管字第3號
聲  請  人  甲○○
被繼承人    乙○○
第  三  人  財政部國有財產局台灣北區國稅局金門稽徵所
法定代理人  馬嘉駿
聲請人聲請指定被繼承人乙○○之遺產管理人事件，本院裁定如
下：
    主  文
選任財政部國有財產局台灣北區國稅局金門稽徵所為被繼承人乙
○○之遺產管理人。
准對被繼承人乙○○（男，民國22年8月25日生，民國93年12月
26日歿，在中華民國最後住所：金門縣金湖鎮新頭75號）之繼承
人為承認繼承之公示催告。
被繼承人之大陸地區以外之繼承人，應自前項公示催告最後登載
新聞紙之日起，壹年內承認繼承；上述期限屆滿，無繼承人承認
繼承時，被繼承人之遺產，於清償債權並交付遺贈物後，如有剩
餘即歸屬國庫。
財政部國有財產局台灣北區國稅局金門稽徵所應於收受本裁定之
日起貳拾日內將本裁定登載公報、新聞紙或其他相類之傳播工具
，並將登載證據檢送本院。
程序費用由被繼承人乙○○之遺產負擔。
    理  由
一、本件聲請意旨以：被繼承人乙○○之母陳吳鳳，與聲請人養
    父屈福林之配偶係同一人。被繼承人於民國93年12月26日死
    亡，據悉並無繼承人，其身後事乃聲請人張羅並負擔全部喪
    葬費用。今得知被繼承人有2銀行存款帳戶，為此以利害關
    係人之地位，提出戶籍謄本4件、喪葬費用清單正本1件為證
    ，聲請本院選任遺產管理人及准為公示催告程序等語。
二、經查：聲請人前開主張，業據其提出戶籍謄本4件、喪葬費
    用清單正本1件為證，應認實在。按繼承開始時，繼承人有
    無不明，而無親屬會議或親屬會議未於1個月內選定遺產管
    理人者，利害關係人得聲請法院選任遺產管理人，並由法院
    依公示催告程序，定六個月以上之期限，公告繼承人，命其
    於期限內承認繼承，民法第1177條、第1178條第1項、第2項
    規定甚明。又大陸地區人民繼承台灣地區人民之遺產，應於
    繼承開始起3年內以書面向被繼承人住所地之法院為繼承之
    表示，逾期視為拋棄其繼承權，台灣地區與大陸地區人民關
    係條例第66條第1項亦有明文。又依民法第1185條之規定，
    無繼承人承認繼承之遺產，如有賸餘則歸屬於國庫，故本件
    被繼承人自93年12月26日死亡迄今已3年有餘，顯逾民法第
    1177條所定1個月時間，其間既無親屬會議選任之遺產管理
    人，依首揭法條規定，是否尚有其他繼承人不明時，自得由
    有利害關係人之聲請人提出聲請選任遺產管理人並為承認繼
    承之公示催告。本院審酌管理被繼承人乙○○遺產之地緣關
    係與便利性，爰選任財政部國有財產局台灣北區國稅局金門
    稽徵所為被繼承人乙○○之遺產管理人且為承認繼承之公示
    催告。
三、末按公示催告之公告，應黏貼於法院之公告處，並登載於公
    報、新聞紙或其他相類之傳播工具。前項登載公報、新聞紙
    或其他相類之傳播工具之日期或期間由法院定之，民事訴訟
    法第542條定有明文。本院既准對於被繼承人乙○○之繼承
    人為承認繼承之公示催告，爰裁定如主文第1至5項所示。
據上論結，依非訟事件法第22條，裁定如主文。
中    華    民    國    97    年    11    月    26    日
                  民事庭      法  官  周美玲
本正本係照原本作成。
如不服本裁定應於送達後10日內向本院提出抗告狀，並繳納抗告
費新臺幣1,000 元。
中    華    民    國    97    年    11    月    26    日
                              書記官  陳鴻璋
附錄：
非訟事件法第149條第3項：
法院選任之遺產管理人，除自然人外，亦得選任公務機關任之。


司法院資訊處製作；財團法人民間司法改革基金會備份。
